【裁判字號】    92,重上,97
【裁判日期】    920527
【裁判案由】    侵權行為損害賠償
【裁判全文】
臺灣高等法院民事判決                              九十二年度重上字第九七號
    上  訴  人  甡元實業股份有限公司
    法定代理人  吳錦泉
    被  上訴人  甲○○
    訴訟代理人  陳進川
右當事人間侵權行為損害賠償事件，上訴人對於中華民國九十一年九月三十日臺灣宜
蘭地方法院九十一年度附民字第二四號第一審判決提起上訴，本院判決如左：
    主      文
原判決關於駁回上訴人後開第二項之訴部分，及該部分假執行之聲請，並訴訟費用之
裁判廢棄。
被上訴人應給付上訴人新台幣壹佰壹拾伍萬仟玖佰捌拾捌元，及自民國九十年四月
二十八日起，至清償日止，按週年利率百分之五計算之利息。
其餘上訴駁回。
第一、二審訴訟費用，由被上訴人負擔十分之一，餘由上訴人負擔。
本判決命被上訴人給付部分，於上訴人以新台幣拾捌萬伍仟元為被上訴人預供擔保
後得假執行。
    事      實
甲、上訴人方面：
一、聲明：
  (一)原判決廢棄。
  (二)右廢棄部分，被上訴人應給付上訴人新台幣（下同）一千二百萬元及自起訴狀繕
    本送達翌日起至清償日止，按週年利率百分之五計算之利息。
  (三)願供擔保請准宣告假執行。
二、陳述：除與原判決記載相同者外，補稱略以：
    被上訴人於民國八十九年十二月二十五日前即曾先後三次至上訴人之甡元石粉廠
    竊取財物，雖造成損失，但尚可修復，詎其第四次即八十九年十二月二十五日被
    查獲是次，將全廠電氣設備逐一剪損，並將所有設備破壞殆盡，如欲恢復生產，
    須投入一億二千萬元以上。又被上訴人計毀損上訴人之電力設備一百二十六萬二
    千六百五十九元，廠房設備一號石灰窯一十七萬零一百二十六元、二號石灰窯九
    十一萬七千三百八十元、三號石灰窯二百四十四萬五千零五十二元、六號石灰窯
    七百四十五萬六千七百四十三元，共計一千二百二十五萬一千九百六十元，爰僅
    依財產目錄上取得金額扣除折舊之餘額，去除尾數，請求被上訴人賠償上訴人一
    千二百萬元及法定遲延利息。
三、證據：除援用原審提出者外，補提：財產目錄影本乙份、照片八幀、生產設備修
    復報價單影本乙份為證，並請求至現場履勘。
乙、被上訴人方面：
一、聲明：上訴駁回。
二、陳述：
    上訴人之甡元石粉廠於八十九年十二月二十五日前即因之前之三次遭竊而致停工
    ，其損失是之前被破壞，非因其是次行為所致。且八十九年十二月二十五日其固
    曾與他人前往甡元石粉廠，惟係基於線民身分所為，上訴人主張之損失亦過高。
丙、本院依職權調取本院九十一年度上易字第三二三九號被上訴人被訴竊盜刑事卷全
    卷。
    理      由
一、上訴人起訴主張：被上訴人前曾三次至上訴人所設，坐落宜蘭縣蘇澳鎮○○○路
    十一號之甡元石粉廠（下稱甡元石粉廠）竊取財物，第四次於八十九年十二月二
    十五日凌晨四時許，復持螺絲起子、油壓剪、鉗子等工具，侵入甡元石粉廠內，
    將全廠電氣設備逐一剪損，並將所有設備破壞迨盡，竊得電纜線約一百零一百公
    斤及變電箱六個，嗣為甡元石粉廠管理員江宏明報警查獲，計毀損上訴人之電力
    年上易字第三二三九號刑事判決確定，爰依侵權行為法律關係請求被上訴人賠償
    一千二百萬元及法定遲延利息等語。
二、被上訴人則以：甡元石粉廠於八十九年十二月二十五日前即因之前三次遭竊而致
    停工，其損失是因之前被破壞，非因其是次行為所致。且八十九年十二月二十五
    日其固曾與他人前往甡元石粉廠，惟係基於線民身分所為，上訴人主張之損失亦
    過高等語，資為抗辯。
三、查上訴人主張被上訴人於前揭時地在甡元石粉廠為警查獲，並扣得電纜線約一百
    零一百公及變電箱六個、竊盜用工具螺絲起子、油壓剪、鉗子等情，業經證人即
    上訴人公司管理員江宏明於被上訴人上開被訴竊盜刑案警訊時（見臺灣宜蘭地方
    法院檢察署九十年度偵字第一０四號第六頁）及第一審刑案審理時（見原法院九
    十年度易字第二三三號刑事卷第一六三至一六四頁）證述明確，有被上訴人作案
    之工具油壓剪、鉗子、螺絲起子等物扣案及贓物認領保管單（見同上偵查卷第七
    頁）附卷可稽，並經本院依職權調取上開刑案全卷閱明屬實，復為被上訴人所不
    爭執，堪認上訴人此部分主張為真。又上訴人主張被上訴人前曾三次至甡元石粉
    廠竊取，第四次即查獲該次則將設備破壞迨盡，致其受有一千二百萬元以上之損
    失等語，則為被上訴人所否認，並以前詞置辯。是本件所應審究者，核為被上訴
    人是否係本件線民而無竊盜犯意？被上訴人除八十九年十二月二十五日外，是否
    前亦曾至甡元石粉廠竊盜？被上訴人因上訴人侵權行為所受之損害若干？
四、就被上訴人有無竊盜故意部分，經查：
    被上訴人於本院及上開刑案審理時固不否認於上開時地竊盜案件發生時，確有與
    黃光信、不詳姓名之成年人阿吉等人前往甡元石粉廠，惟辯稱其係前宜蘭縣警察
    局宜蘭分局進士派出所員警李恩堂之線民，故係受李恩堂之指示於竊盜集團中協
    助辦案及蒐證辦案，並無竊盜之不法所有犯意，至黃光信等人均在此竊盜行為實
    施時，因遭發現而先行逃逸，故僅其一人遭警查獲云云。然查證人李恩堂於上開
    刑案審理時即到庭結證否認在卷（見本院九十一年上易字第三二三九號刑事卷第
    六一頁），而被上訴人固曾對李恩堂提出瀆職告訴，並經宜蘭縣警察局宜蘭分局
    函覆臺灣宜蘭地方法院檢察署有關李恩堂風紀案件之相關查訪資料及調查結果（
    見原法院九十易度字第二二三號刑事卷第六八至一０七頁），綜觀該查訪紀錄及
    調查結果，其固記載：員警李恩堂曾於九十年一月間以查詢被上訴人是否遭通緝
    為由，強行扣留被上訴人
    抽取佣金，及轉交他人使用而獲取不當利益等語。惟被上訴人與李恩堂間之對立
    及利害糾葛，被上訴人是否有挾怨誣攀已即非無疑，且本件竊案，係由宜蘭縣警
    察局蘇澳分局所查獲而報告檢察官偵辦（見臺灣宜蘭地方法院檢察署九十年度偵
    字第一０四號第一頁移送報告書），核與時為宜蘭分局進士派出所員警李恩堂無
    涉，自不足以推定本件竊盜案發生時，被上訴人確係以線民身分前往現場，即難
    認定被上訴人主觀上並不具有為自己或第三人不法所有之意圖。另觀諸被上訴人
    就本件犯罪，業經檢察官訊問，苟其確為警方之線民，要無隱匿黃光信犯罪事實
    之必要，而於警訊中堅稱係由其一人獨力所為（見上開偵查卷第五頁），於檢察
    官初訊時復絕口不提與黃光信共同犯罪情事，益徵被上訴人所辯係以李恩堂線民
    之身分參與，曾電告李恩堂云云，殊不足採，被上訴人應係基於為自己或第三人
    不法所有之意圖而為本件竊盜行為。
五、就被上訴人於八十九年十二月二十五日之前是否曾至甡元石粉廠竊盜部分：
    上訴人固主張被上訴人八十九年十二月二十五日之前即曾三次至甡元石粉廠竊取
    財物，雖被上訴人脫逃，惟看守工人對其相貌、體型及體態均已熟記，確係被上
    訴人無誤云云。然此為被上訴人所否認，且既未經當場查獲，自難僅憑上訴人之
    指摘即謂被上訴人確有所指犯行，且上開刑案亦未認定被上訴人其於八十九年十
    二月二十五日之前亦曾至甡元石粉廠為竊盜，上訴人復未能舉出其他積極事證以
    實其說，其泛言推論係被上訴人所為，即不足取。
六、被上訴人因上訴人侵權行為所受之損害部分：
  (一)按因故意或過失，不法侵害他人之權利者，負損害賠償責任，民法第一百八十四
    條第一項前段定有明文。又民法第二百十三條第一項亦規定：「負損害賠償責任
    者，除法律另有規定或契約另有訂定外，應回復他方損害發生前之原狀。」，同
    條第三項則規定：「第一項情形，債權人得請求支付回復原狀所必要之費用，以
    代回復原狀。」，民法第二百十五條則規定：「不能回復原狀或回復顯有重大困
    難者，應以金錢賠償其損害。」，上訴人因被上訴人上開侵權行為致受有損害，
    其依侵權行為法律關係請求被上訴人賠償，自屬有據。
  (二)次按因犯罪而受損害之人，於刑事訴訟程序固得附帶提起民事訴訟，對於被告請
    求回復其損害，但其請求回復之損害，以被訴犯罪事實所生之損害為限，否則縱
    令得依其他事由，提起民事訴訟，亦不得於刑事訴訟程序附帶為此請求（最高法
    院六十年度台上字第六三三號判例要旨參照）。又依民法第二百十六條第一項規
    定，損害賠償，除法律另有規定或契約另有訂定外，應以填補債權人所受損害及
    所失利益為限。所謂所受損害，即現存財產，因損害事實之發生而減少，屬於積
    極的損害（參見最高法院七十七年度台上字第二四五五號判決），合先敘明。
  (三)被上訴人固主張甡元石粉廠之前被竊損失，尚可修復，詎被上訴人於八十九年十
    二月二十五日被查獲是次，將全廠電氣設備逐一剪損，並將所有設備破壞殆盡，
    計毀損電力設備一百二十六萬二千六百五十九元，廠房設備計一千零九十八萬九
    千三百零一元，爰僅依財產目錄上取得金額扣除折舊之餘額去除尾數，請求被上
    訴人賠償上訴人一千二百萬元及法定遲延利息等語，並提出財產目錄影本乙份（
    見本院卷第二六至二九頁）、照片八幀（見本院卷第四三至四六頁）、生產設備
    修復報價單（見本院卷第四七頁）影本乙份為證。被上訴人對報價單真正固不爭
    執，惟辯稱其請求之損失過高等語。經查：
  1.被上訴人所竊盜者，核係電纜線及變電器等電力設備，已如前述，尚不及生產設
    備，且甡元石粉廠於是次案發即已休廠，業據證人江宏明於警訊時證稱明確（見
    上開偵查卷第五頁反面），上訴人於刑案中復自承之前即曾被剪取電纜線及變電
    所內之銅板等情（見本院刑案卷第七三頁），則甡元石粉廠之廠房設備損失自不
    足認係被上訴人此次竊盜犯行所造成，至於照片八幀，僅足證明甡元石粉廠之現
    狀，尚不足據以認定上訴人所主張該廠生產設備遭破壞而致之損失全係被上訴人
    此次竊盜犯行所致，依上開說明，上訴人請求被上訴人賠償此部分之損失，即屬
    無據。
  2.就電力設備部分，雖遭竊之電纜線及變電器已交由上訴人員工江宏明保管（見偵
    查卷第七頁所附贓物認領保管單），惟因被上訴人之竊取電纜線及變電器之行為
    ，因電纜線遭剪斷，變電器遭搬移，已難接駁，且遭剪斷搬移，有照片可參，難
    認堪再使用，被上訴人應以金錢賠償上訴人其電力設備之損害。惟損害賠償既以
    填補債權人所受損害為目的，自不得逾其所實際所受損害而令債權人受有利益，
    是上訴人所得請求之損害，應即以侵權行為時系爭電力設備之價值為限，亦即折
    舊應予扣除。
  3.依兩造不爭之八十八年十二月三十一日財產目錄所示，系爭電力設備為上訴人於
    六十九年十二月三十一日取得，取得原價加上改良或理價格合計為三百二十五萬
    二千一百四十八元，耐用年數為三十年（見本院卷第二八頁電力設備欄所示之電
    力設備），則系爭電力設備迄至八十九年十二月二十五日止，計已使用十九年十
    一月又二十五日。又依營利事業所得稅結算申報查核準則第九十五條第八項規定
    「依固定資產提列折舊採用定率遞減法者，以一年為計算單位，其使用期間未滿
    一年者，按實際使用之月數相當於全年之比例計算之，不滿一月者，以月計，則
    依所得稅法施行細則第四十八條第一款所定平均法，核算出賠償金額，扣除折舊
    後為一百一十五萬三千九百八十八元。其計算式為：
    殘價為一十萬四千九百零八元（0000000÷
    折舊為（計算折舊須先減殘價）二百零九萬八千一百六十元
    扣除折舊之金額為一百一十五萬三千九百八十八元
八、綜上所述，上訴人本於侵權行為法律關係，請求上訴人給付一百一十五萬三千九
    百八十八元，及自起訴狀繕本送達翌日起即民國九十年四月二十八日起，至清償
    日止，按週年利率百分之五計算之利息，為有理由，應予准許。逾此所為請求，
    為無理由，應予駁回。又上訴人勝訴部分，其陳明願供擔保，求為假執行之宣告
    ，於法並無不合，爰酌定相當擔保金額准許之。至於上訴人敗訴部分，其假執行
    之聲請失所附麗，應併予駁回。原審就上開應准許部分，為上訴敗訴之判決，並
    駁回其假執行之聲請，尚有未洽，上訴意旨求予廢棄改判，為有理由，爰由本院
    予以廢棄改判如主文第二項所示，並依聲請為附條件之假執行宣告。至於上訴人
    之請求不應准許部分，原判決為上訴人敗訴之判決，並駁回其假執行之聲請，經
    核於法並無不合，上訴意旨求予廢棄改判，為無理由，應駁回其上訴。
據上論結，本件上訴為一部有理由，一部無理由，依民事訴訟法第四百五十條、第四
百四十九條第一項、第七十九條但書、第四百六十三條、第三百九十條第二項，判決
如主文。
中      華      民      國    九十二    年      五      月    二十七    日
                                民事第六庭
                                    審判長法  官  蔡    燉
                                          法  官  楊  絮  雲
                                          法  官  黃  莉  雲
右正本係照原本作成。
被上訴人不得上訴。
上訴人如不服本判決，應於收受送達後二十日內向本院提出上訴書狀，其未表明上訴
理由者，應於提出上訴後二十日內向本院補提理由書狀（均須按他造當事人之人數附
繕本）上訴時應提出委任律師或具有律師資格之人之委任狀；委任有律師資格者，另
應附具律師資格證書及釋明委任人與受任人有民事訴訟法第四百六十六條之一第一項
但書或第二項（詳附註）所定關係之釋明文書影本。
中      華      民      國    九十二    年      五      月    二十八    日
                                          書記官  秦  仲  芳
附註：
民事訴訟法第四百六十六條之一（第一項、第二項）：
對於第二審判決上訴，上訴人應委任律師為訴訟代理人。但上訴人或其他法定代理人
具有律師資格者，不在此限。
上訴人之配偶、三親等內之血親、二親等內之姻親，或上訴人為法人、中央或地方機
關時，其所屬專任人員具有律師資格並經法院認為適當者，亦得為第三審訴訟代理人
。


司法院資訊處製作；財團法人民間司法改革基金會備份。
